最高法院刑事判決　　　　　　　　　　　　　　　八十六年度台上字第六九八四號
　　上訴人　台灣高等法院檢察署檢察官
　　被　告　甲○○
右上訴人因被告偽證案件，不服台灣高等法院中華民國八十五年十二月二十七日第二
審判決（八十五年度上訴字第五○六三號，起訴案號：台灣板橋地方法院檢察署八十
四年度偵字第二五五九號），提起上訴，本院判決如左：
    主  文
原判決撤銷，發回台灣高等法院。
    理  由
本件原判決以公訴意旨略稱：被告甲○○明知林家光並未投資其經營之軒林寶紡織廠
，因柯進富、莊忠義自訴林家光自民國八十二年九月下旬起至同年十一月下旬止，向
其佯稱要擴大營業，欠缺資金，借款新台幣（下同）一百卅萬元，涉嫌詐欺乙案，為
使林家光免受刑事責任，竟於八十三年十二月十四日，在台灣板橋地方法院審理時具
結後虛偽證稱，林家光投資伊經營之軒林寶紡織廠一百萬元等語，對案情有重要關係
事項，為虛偽陳述，因認被告涉有刑法偽證罪嫌。惟經審理結果，認被告犯罪不能證
明，因而撤銷第一審所為科刑判決，改判諭知被告無罪之判決，固非無見。
惟查：(一)按刑法第一百六十八條規定證人依法作證時，必須對於案情有重要關係之事
項，為虛偽之陳述，始負偽證罪之責，所謂於案情有重要關係之事項，係指該事項之
有無，足以影響於裁判之結果而言，蓋證人就此種事項為虛偽之陳述，則有使裁判陷
於錯誤之危險，故以之為偽證罪。經查台灣板橋地方法院八十三年度自字第三九五、
五○三號林家光詐欺案件審理中，林家光否認有詐欺之犯行，並辯稱其向柯進富、莊
忠義借得之款項，部分向以投資本件被告甲○○所經營之軒林寶紡織廠等語，此有該
院八十三年度自字第三九五、五○三號刑事判決在卷可按（見偵查卷第九頁背面）而
被告於上開案件審理中到庭結證：林家光投資其經營之軒林寶紡織廠一百萬元云云，
核與林家光之辯解若合符節，被告上開陳述似足以影響林家光詐欺罪之成立與否，原
判決謂該陳述，於案情無重要關係，難謂無違誤。(二)被告所辯林家光將標得之會款及
向卓桂珠借用得標會款，交付與被告時，卓桂珠及會首李少華均在場等情，固經證人
卓桂珠、李少華到庭結證屬實（見一審卷第五十五頁至五十六頁背面），惟林家光證
稱其標得之會款交付被告時，僅其與被告二人在場，會首李少華未在場；另其向卓桂
珠借用之得標會款係由李少華、卓桂珠拿去交付被告，其不在場（見同上卷第九十三
頁背面，第九十四頁），與被告及證人卓桂珠、李少華所供證情節異，乃原判決竟
謂被告所辯與證人林家光證述情節相符，顯與卷證資料不符而有理由矛盾之違法。檢
察官上訴意旨執以指摘，非無理由，應認原判決有撤銷發回更審之原因。
據上論結，應依刑事訴訟法第三百九十七條、第四百零一條，判決如主文。
中      華      民      國    八十六    年     十一     月     二十七   日
                              最高法院刑事第九庭
                                  審判長法官  謝  家  鶴
                                        法官  羅  一  宇
                                        法官  花  滿  堂
                                        法官  陳  世  淙
                                        法官  劉  介  民
      右正本證明與原本無異
                                              書  記  官
中      華      民      國    八十六    年     十二     月      三      日
